【裁判字號】    97,交聲,821
【裁判日期】    970515
【裁判案由】    違反道路交通管理處罰條例聲明異議
【裁判全文】
臺灣桃園地方法院交通事件裁定         97年度交聲字第821號
原處分機關  交通部公路總局新竹區監理所中壢監理站
異  議  人  乙○○
上列異議人即受處分人因違反道路交通管理處罰條例案件，對於
交通部公路總局新竹區監理所中壢監理站民國97年4 月16日壢監
裁字第裁53－DB0000000 號違反道路交通管理事件裁決書所為之
處分（原舉發通知單案號：桃園縣政府警察局桃警局交字第DB00
00000號）聲明異議，本院裁定如下：
    主    文
原處分撤銷。
乙○○不罰。
    理    由
一、原處分意旨略以：異議人即受處分人乙○○於97年3 月9 日
    下午1 時15分許，駕駛車牌號碼為HO－7235號之自用一般小
    客車行經有燈光號誌管制交岔路口時，適遇該路口交通號誌
    為紅燈，竟未停等紅燈而繼續行駛，經桃園縣政府警察局龜
    山分局大崙派出所員警攔停並舉發，當場填掣桃警局交字第
    53－DB0000000 號舉發違反道路交通管理事件通知單對受處
    分人舉發「闖紅燈直行」之違規，移送原處分機關處理。嗣
    經原處分機關交通部公路總局新竹區監理所中壢監理站於97
    年4 月16日依道路交通管理處罰條例第53條第1 項、違反道
    路交通管理事件統一裁罰基準及處理細則第43、44、67條規
    定，以壢監裁字第裁53－DB0000000 號違反道路交通管理事
    件裁決書，認定受處分人「駕車行經有燈光號誌管制之交岔
    路口闖紅燈」，裁處罰鍰2700元，並依同條例第63條第1 項
    第1 款記違規點數3 點之處分在案。
二、本件聲明異議意旨略以：伊固有於上開時間駕駛車牌號碼為
    HO－7235號之自用小客車搭載家人甲○○行經桃園縣中壢市
    ○○路○ 段路口，然伊確定行經前述路口時，當時號誌燈為
    綠燈方直行，卻於路口約100 公尺處遭警攔檢，異議人並無
    闖紅燈之違規情事，為此聲明異議而請求撤銷原處分等語。
三、按法院受理交通事件，準用刑事訴訟法之規定，道路交通管
    理處罰條例第89條前段定有明文。又認定犯罪事實所憑之證
    據，雖不以直接證據為限，間接證據亦包括在內，然而無論
    直接或間接證據，其為訴訟上之證明，須於通常一般之人均
    不致有所懷疑而得確信其為真實之程度者，始得據為有罪之
    認定，最高法院76年臺上字第4986號著有判例可資參照。準
    此，法院於審理行為人違反道路交通管理處罰條例案件，為
    事實之認定時，如就原處分機關所認定之行為人違規事實尚
    乏積極證據，或仍有合理之懷疑，而無法百分之百確信行為
    人確有該當於道路交通管理處罰條例各該處罰條文之構成要
    件事實時，即應為異議人有利之認定。
四、按汽車駕駛人，行經有燈光號誌管制之交岔路口闖紅燈者，
    處新臺幣1800元以上5400元以下罰鍰，道路交通管理處罰條
    例第53條第1 項定有明文。
五、經查，證人即舉發警員楊坤城於本院調查時證述：伊當天下
    午1 時15分許，在桃園縣中壢市○○路○ 段大崙農會前執行
    路檢勤務時，發現異議人的自用小客車行駛至中正路4 段與
    3 段口時，該部自用小客車還沒有進入停止線，當時就已經
    是紅燈，那部車子還開過來，又當時攔檢勤務的地點與該路
    口距離有84公尺，伊仍可清楚看見號誌，至於停止線的部分
    ，伊是參酌地上的斑馬線等情；而證人即異議人姑姑甲○○
    於本院調查時則證述：當天伊是坐在異議人所駕駛車輛的副
    駕駛座，異議人在開車過程，很少跟異議人交談，伊有看到
    當時的號誌是綠燈，如果是紅燈，伊會跟異議人說，何況當
    時異議人是跟著前面的車輛走，但警察只有攔下他們的車等
    語明確；且異議人亦堅持否認有闖紅燈之事實，顯見異議人
    與警員各執一詞。惟觀之本件係警員當場將異議人車輛攔停
    之「當場舉發」，並非「逕行舉發」之方式，而駕駛人不依
    號誌標示指示行駛本質上係「稍縱即逝」之違規行為，固難
    強令警員於「當場舉發」時尚須另輔以其他證據，惟如警察
    機關當時係專為執行路檢勤務者，例如以於固定位置監看，
    自應有充份之事前準備時間，警員應準備攝錄影等科學儀器
    ，以取得違規相片或錄影光碟等證據資料，以佐證其親見之
    事實。蓋準用刑事訴訟程序及證據法則，即令承認舉發警員
    於此類交通違規案件中具有「證人」之適格性，衡情自無可
    能期待該員警自行承認其舉發錯誤或有不當，是除客觀上不
    可能外（例如於執行其他勤務時，適巧發生於眼前之「稍縱
    即逝」之違規行為），否則舉發或原處分機關，仍應提出其
    他證據以實其說，始為適當。是以舉發員警係立於欲處罰人
    民之行政機關立場，自應提出更多於、優於異議人證明方法
    之證據，方符行政訴訟（或準用刑事訴訟）舉證責任之分配
    原則。
五、本院認為異議人及舉發警員就異議人有無闖紅燈部分各執一
    詞，異議人提出證人劉美玉之證詞為證，而警員無法提出足
    以佐證其所言屬實之其他證據，自不能謂警員之證言，絕對
    優於遭警舉發違規者之陳述可信。佐以證人即舉發警員楊坤
    城並不否認在取締酒駕時會攜帶錄影及錄音器材，當時是執
    行路檢勤務並未攜帶前述器材，故無照片及攝影等其他證據
    舉證異議人有闖紅燈等情，則警員在執行勤務時，攜帶錄影
    及錄音器材顯非不可能為此，是除客觀上不可能或不及以其
    他方法保存證據，否則即應立即以照相、錄影或其他可供有
    效利用之方式保全證據，以佐證所親見之違規事實，不可單
    憑執行警員一人之陳述或證言為據。綜此，復查無其他積極
    證據，足以證明異議人有原處分機關所認定之上揭違規行為
    ，自應作對異議人有利之認定。原處分機關遽對異議人為前
    開裁決，難認允當，應認異議人之異議為有理由，由本院將
    原處分撤銷，改諭知異議人不罰，以資適法。
六、據上論斷，應依道路交通案件處理辦法第20條前段，裁定如
    主文。
中    華    民    國    97    年    5     月    15    日
                      交通法庭法   官  連雅婷
以上正本證明與原本無異。
如不服本裁定，應於裁定送達後5 日內向本院提出抗告狀。
                              書記官  張尹嫚
中    華    民    國    97    年    5    月    8     日


司法院資訊處製作；財團法人民間司法改革基金會備份。
